【裁判字號】    97,訴,916
【裁判日期】    971216
【裁判案由】    違反毒品危害防制條例
【裁判全文】
臺灣雲林地方法院刑事判決               97年度訴字第916號
公  訴  人  臺灣雲林地方法院檢察署檢察官
被      告  乙○○
                    號
指定辯護人  本院公設辯護人丙○○
上列被告因違反毒品危害防制條例案件，經檢察官提起公訴（97
年度偵字第3076號），本院判決如下：
    主      文
乙○○販賣第二級毒品未遂，處有期徒刑貳年捌月。扣案之第二
級毒品甲基安非他命（驗餘淨重共計零點貳玖貳公克，但應再扣
除外包裝袋之重量）沒收銷燬之，包裝前揭甲基安非他命之外包
裝袋壹只沒收之，販賣第二級毒品所得新臺幣貳仟元沒收之，如
全部或一部不能沒收時，以其財產抵償之。
    事實及理由
一、犯罪事實：
    乙○○因家境清寒，又身染施用第二級毒品甲基安非他命之
    惡習，導致平日缺錢花用。其於民國97年5 月19日凌晨3 時
    許，以新臺幣（下同）3,000 元之價格對外購入甲基安非他
    命1 包供己施用。適於97年5 月22日18時許，曾建和協同不
    知情之李家畯共乘車號H6S-098 號機車前往乙○○位於雲林
    縣西螺鎮○○里○○路188 巷2 之1 的住處，向乙○○表示
    欲購買甲基安非他命。乙○○為籌措購買甲基安非他命供己
    施用之花費，竟基於販賣甲基安非他命以營利之犯意，指示
    曾建和及李家畯前往雲林縣西螺鎮○○路25號附近等待。迄
    至97年5 月22日19時許，乙○○騎乘腳踏車前往上址與曾建
    和會面，並將前揭購得但已施用3 分之2 數量之甲基安非他
    命1 包（驗餘淨重共計0.292 公克，含外包裝袋之重量）以
    2,000 元之價格販賣予曾建和。正當曾建和交付2,000 元之
    現金（未扣案）與乙○○，乙○○尚未將置放於口袋內之上
    開甲基安非他命交付與曾建和之際，在附近之警察即趨前盤
    查，乙○○見狀旋將該甲基安非他命1 包棄置現場而逃逸，
    致前揭販賣行為無法完成而未遂。嗣經警方當場逮捕曾建和
    與李家畯，並扣得前揭甲基安非他命後，始循線查獲上情。
二、認定犯罪事實所憑之證據及理由：
  (一)證據能力部分：
  1.按被告以外之人於偵查中向檢察官所為陳述，除顯有不可信
    之情況者外，得為證據，刑事訴訟法第159 條之1 第2 項定
    有明文。檢察官在偵查中對被告以外之人所為之偵查筆錄，
    性質上屬傳聞證據，惟刑事訴訟法規定檢察官代表國家偵查
    犯罪、實施公訴，依法其有訊問被告、證人及鑑定人之權，
    證人、鑑定人並須具結，而實務運作時，檢察官偵查中向被
    告以外之人所取得之陳述，原則上均能遵守法律規定，不致
    違法取供，其可信度極高，職是，被告以外之人前於偵查中
    已具結而為證述，除反對該項供述得具有證據能力之一方，
    已釋明「顯有不可信之情況」之理由外，不宜遽指該證人於
    偵查中之陳述不具證據能力。經查，曾建和及李家畯在檢察
    官面前之證述筆錄（見偵卷第8 頁至第9 頁），係檢察官令
    渠等以證人身分具結後所為之證述，有該證人結文附卷可稽
    （見偵卷第11頁至第12頁），被告乙○○及其辯護人未提及
    檢察官在訊問時有不法取供之情形，亦未釋明上開證人之證
    述有何顯不可信之情況，依上開規定，上開證人在檢察官之
    證述筆錄，自得作為本案證據使用。
  2.又被告以外之人於審判外之陳述，雖不符刑事訴訟法第159
    條之1 至之4 等4 條規定，而經當事人於審判程序同意作為
    證據，法院審酌該陳述作成時之情況，認為適當者，亦得作
    為證據，同法第159 條之5 第1 項定有明文。經查，本判決
    後開引用其餘各該被告以外之人於審判外之陳述，除各該證
    人在檢察官面前之證述筆錄外，原則上均不得作為證據使用
    ，惟被告及其辯護人在本院審理中均明示同意上開證據有證
    據能力（見本院卷第16頁），本院審酌上開證據製作時之情
    況，並無違法不當之情事，認為以之作為證據應屬適當，揆
    諸前開規定，應認該等供述證據例外具有證據能力。
  (二)證明力部分：
    上開犯罪事實，業據被告在本院審理中坦承不諱（見本院卷
    第14頁至第15頁反面），核與證人曾建和及李家畯在警詢及
    檢察官面前所為之證述情節相符（見警卷第8 頁至第15頁；
    偵卷第8 頁至第9 頁），復有現場蒐證照片5 張附卷可稽（
    見警卷第33頁至第35頁）。又警方於現場扣得之白色晶體1
    包（驗餘淨重0.292 公克，含包裝袋之重量），經送鑑驗之
    結果，亦證實其內含有甲基安非他命成分，此有行政院衛生
    署管制藥品管理局管檢字第0970006067號鑑定書1 紙在卷足
    憑（見偵卷第13頁）。再者，曾建和為警查獲時經警方採尿
    送驗之結果，確自其尿液中檢驗出甲基安非他命陽性反應，
    有臺灣檢驗科技股份有限公司97年6 月4 日編號KＺ00000000
    0000號濫用藥物尿液檢驗報告及雲林縣警察局西螺分局查獲
    毒品嫌犯尿液送檢真實姓名對照表各1 紙附卷可徵（見本院
    卷第22頁至第23頁），益見曾建和確有施用甲基安非他命之
    行為，且有對外購入甲基安非他命施用之需求。佐以被告自
    承因施用甲基安非他命導致缺錢花用，故將其已購得3,000
    元甲基安非他命之3 分之1 ，以2,000 元之價格販賣予曾建
    和（見警卷第4 頁），堪信被告欲從本次交易中獲利1,000
    元甚明。綜上各情，足認被告之自白與事實相符，可以採信
    ，本件事證明確，被告基於營利之意圖，販賣甲基安非他命
    之上述犯行洵堪認定，應依法論科。
三、應適用之法律：
  (一)按所謂販賣行為，須以營利為目的而販入或賣出，方可構成
    。其是否既遂，應視買賣已否完成為斷，倘僅締結買賣契約
    而尚未為標的物之交付完成，仍屬販賣未遂（見最高法院86
    年度臺上字第3497號判決意旨參照）。又販賣第二級毒品罪
    之著手與否，除意圖營利而販入外，應視行為人是否已經著
    手於販賣行為之實行為斷。本案被告基於營利之意圖，前往
    約定地點將甲基安非他命1 小包欲販賣予曾建和，雖已收取
    價金，但其尚未將甲基安非他命交付與曾建和之前，眼見警
    方趨前盤查即將該甲基安非他命棄置現場而逃逸，參照前揭
    判決要旨，應屬著手於販賣甲基安非他命而未遂。是核被告
    所為，係犯毒品危害防制條例第4 條第6 項、第2 項販賣第
    二級毒品未遂罪。被告持有甲基安非他命之低度行為，為其
    販賣之高度行為所吸收，不另論罪。
  (二)被告所犯販賣第二級毒品未遂罪，依刑法第25條第2 項之規
    定，按既遂犯之刑減輕之。
  (三)被告雖供稱其販賣予曾建和之甲基安非他命係向案外人蔡耿
    昌所購得（見警卷第4 頁），雲林縣警察局西螺分局因而將
    蔡耿昌涉嫌販賣第二級毒品部分移送雲林地方法院檢察署檢
    察官為進一步之偵查，但經偵查終結後，檢察官認蔡耿昌販
    賣甲基安非他命予被告之犯罪嫌疑不足，以97年度偵字第31
    26號為不起訴處分，有該不起訴書處分書1 紙附卷可查（見
    本院卷第19頁），自與毒品危害防制條例第17條「供出毒品
    來源因而破獲」之要件有間，不得依該條之規定減輕其刑，
    特予說明。
  (四)次按毒品危害防制條例第4 條第6 項、第2 項之販賣第二級
    毒品未遂罪，法定刑為「無期徒刑」或「7 年以上有期徒刑
    」，則不分犯罪情節輕重，概處以上開刑責，難免輕重失衡
    ，倘有情輕法重情形，於裁判時自得適用刑法第59條酌量減
    輕其刑，以避免過嚴之刑罰，此參之司法院大法官釋字第2
    63號解釋文自明。亦即，法院為避免刑罰過於嚴苛，於情輕
    法重之情況下，應合目的性裁量而有適用刑法第59條酌量減
    輕被告刑度之義務。又適用刑法第59條酌量減輕其刑時，並
    不排除同法第57條所列舉10款事由之審酌（最高法院70年度
    第6 次刑事庭會議決議參照）。本院認被告能坦白認錯，可
    見其犯後態度良好，具有悔悟之心。又被告自承有施用甲基
    安非他命之惡習，係為賺取施用甲基安非他命之花費方步上
    販賣一途。且被告販賣甲基安非他命之次數僅有1 次、販毒
    所得僅2,000 元，均如前述，應認被告販賣甲基安非他命之
    數量、所得尚非鉅大，犯罪期間非長，其惡性與大量或長期
    販毒者迥然有異，犯罪情節顯較輕微，此較諸大量販賣毒品
    與不特定多數人施用，藉以牟取暴利之情並不相同，危害社
    會之程度亦有差別。另被告自承國中畢業，教育程度不高。
    綜上足認被告犯罪情狀是有值得憫恕之處，若概科以法定最
    輕刑度，猶嫌過重，有傷一般國民對法律之情感，爰依刑法
    第59條之規定酌減其刑。並依法遞減之。
  (五)本院考量前情，復審酌被告家境清寒，尚有2 名幼子（分別
    為91年次及93年次）待撫養，有雲林縣西螺鎮漢光里97年10
    月2 日中低收入戶清寒證明及戶籍謄本1 紙在卷可考，可信
    被告為家中經濟支柱，但其未能正視施用毒品容易成癮，濫
    行施用，非但對施用者身心造成傷害，甚或致死，更因施用
    者常須花費金錢施用，易使其處於經濟劣勢地位，造成家庭
    破裂，戕害國力，故政府懸為禁令，嚴格查緝，竟仍加以施
    用，進而販賣，助長毒品流通等一切情狀，量處如主文所示
    之刑。被告之辯護人請求本院量處被告有期徒刑2 年，尚嫌
    過輕。又本院之宣告刑既逾有期徒刑2 年，已不合於宣告緩
    刑之要件，從而，被告之辯護人請求本院為緩刑之宣告云云
    ，自無可採，併此敘明。
  (六)扣案之甲基安非他命（驗餘淨重0.292 公克，但應再扣除外
    包裝袋之重量），屬第二級毒品，應依毒品危害防制條例第
    18條第1 項前段之規定沒收銷燬之。包裝前揭甲基安非他命
    之外包裝袋1 只，係用於包裹甲基安非他命，具有避免海洛
    裸露受潮及方便攜帶之功能，此為本院職務上已知之事實，
    且為被告所有，業據被告供認在卷（見本院卷第46頁反面）
    ，應依刑法第38條第1 項第2 款之規定沒收該外包裝袋。另
    被告販賣毒品所得2,000 元，雖未扣案，但仍依毒品危害防
    制條例第19條第1 項之規定沒收之，如全部或一部不能沒收
    時，以其財產抵償之。
四、應適用之法律：
  (一)刑事訴訟法第299 條第1 項前段。
  (二)毒品危害防制條例第4 條第2 項、第6 項、第18條第1 項前
    段、第19條第1 項。
  (三)刑法第11條、第25條第2 項、第59條、第38條第1 項第2 款
    。
本案經檢察官甲○○到庭執行職務。
中    華    民    國    97    年    12    月    16    日
                  刑事第五庭    審判長法  官 侯 廷 昌
                                      法  官 藍 家 偉
                                      法  官 王 紹 銘
以上正本證明與原本無異。
如不服本判決，應於收受本判決後10日內向本院提出上訴書狀，
並應敘述具體理由。如未敘述上訴理由者，應於上訴期間屆滿後
20日內向本院補提理由書狀（均須按他造當事人之人數附繕本）
「切勿逕送上級法院」。
                                      書記官 洪 秀 虹
中    華    民    國    97    年    12    月    16    日
附錄本案論罪科刑法條全文：
毒品危害防制條例第4 條
製造、運輸、販賣第一級毒品者，處死刑或無期徒刑；處無期徒
刑者，得併科新臺幣1,000萬元以下罰金。
製造、運輸、販賣第二級毒品者，處無期徒刑或7 年以上有期徒
刑，得併科新臺幣700萬元以下罰金。
製造、運輸、販賣第三級毒品者，處5 年以上有期徒刑，得併科
新臺幣500萬元以下罰金。
製造、運輸、販賣第四級毒品者，處3 年以上10年以下有期徒刑
，得併科新臺幣300萬元以下罰金。
製造、運輸、販賣專供製造或施用毒品之器具者，處1 年以上7
年以下有期徒刑，得併科新臺幣100萬元以下罰金。
前5 項之未遂犯罰之。


司法院資訊處製作；財團法人民間司法改革基金會備份。
